臺灣雲林地方法院刑事判決　　　　　　　 99年度訴字第805號
公　訴　人　臺灣雲林地方法院檢察署檢察官
被　　　告　蔡盟聰
選任辯護人　簡承佑律師
　　　　　　張育誠律師
上列被告因偽證案件，經檢察官提起公訴（99年度偵字第4475號
），被告於準備程序中對被訴之事實為有罪之陳述，經法官告知
簡式審判程序意旨，並聽取當事人之意見後，本院合議庭裁定由
受命法官獨任行簡式審判程序，判決如下：
    主    文
蔡盟聰於執行審判職務之公署審判時，證人於案情有重要關係之
事項，供前具結，而為虛偽陳述，處有期徒刑參月。
    犯罪事實及理由
一、犯罪事實
    蔡盟聰係昌億營造有限公司（下稱昌億營造）實際負責人（
    名義負責人為其妻陳淑貞），陳思亮係唐朝營造有限公司（
    下稱唐朝營造）負責人，張振源係久德營造股份有限公司（
    下稱久德營造）負責人，分別均係上開廠商之代表人或從業
    人員。蔡盟聰於民國93年9 月間，有意承攬雲林縣大埤鄉公
    所辦理發包之「吉田村道路改善工程」、「頂巷部落農水路
    改善工程」2 項工程，除以昌億營造參與各該工程之投標外
    ，為符合政府採購法規定需達3 家以上合格廠商參與投標，
    始行開標之要求，並確保上開2 項工程均能由昌億營造順利
    得標，乃基於借用他人名義、證件投標之犯意（所涉違反政
    府採購法及貪污治罪條例之犯行業經本院97年度訴字第12號
    判決確定），於上開工程93年09月29日開標前數日，在雲林
    縣斗六市陳思亮所經營之唐朝營造公司處，同時向陳思亮、
    張振源借用渠等所經營之唐朝營造、久德營造之名義、證件
    ，分別參與該「吉田村道路改善工程」、「頂巷部落農水路
    改善工程」之投標，蔡盟聰並於96年12月4 日中午12時25分
    許在臺灣雲林地方法院檢察署檢察官訊問時，就上揭事實具
    結證述屬實。詎蔡盟聰嗣竟基於偽證之犯意，於98年4 月27
    日下午2 時10分，於本院即執行審判職務之公署97年度訴字
    第12號案件審理中，以證人身分應訊時，就陳思亮、張振源
    有無違反政府採購法之案情有重要關係事項，即是否有拜託
    陳思亮、張振源將渠等公司、行號之名義、證件出借，用以
    充當陪標廠商等情，於審判長告知其恐因陳述致自己受刑事
    追訴或處罰者，依法得行使拒絕證言權後，供前具結而證稱
    ：「（問：這七件工程，你有找人幫你投標嗎？）有兩個人
    是因為去那邊泡茶，聊出來，就是說，要做一起去做，但是
    共同去投標，但是會中不會中，我不知道。」「（問：是哪
    兩個人你是自己找的？）久德營造跟唐朝，就是陳思亮及我
    們都稱阿源的。」、「（問：你怎麼跟陳思亮、張振源聊到
    ，你有要投標工程的事情？）就是在那裏泡茶聊天聊到，說
    那裏有人網路工程招標，大家一起來標看看。」「（問：所
    以陳思亮和張振源... 他們兩人算是幫你陪標的？）應該不
    是，因我是去那邊泡茶聊天的。」「（問：96年12月4 日檢
    察官之訊問筆錄，你說其中我只認識張振源、陳思亮，這兩
    家是你自己去拜託的，應該一次以上，詳細次數現在想不起
    來了，其餘廠商都是你拜託莊姓廠商去找的，你說的拜託，
    意思為何）可能那天緊張。」「（問：你剛才提到，你說你
    是跟唐朝的陳思亮及久德的張振源你認識的部分，張振源就
    是你說的阿源？）是。」「（問：剛才檢察官問到你，你說
    是跟他們在那邊談，談到共同投標，意思為何？）網路公開
    招標，那個大家都可以查。」「（問：你跟檢察官說，跟他
    們二人說共同投標，意思為何？）就是看他們要不要去標。
    」等不實陳述，欲證明陳思亮、張振源未將渠等所經營之唐
    朝營造、久德營造之名義、證件借其使用，足以影響國家司
    法權之正確行使，後經本院97年度訴字第12號承審法官以職
    權告發，始悉上情。
二、認定犯罪事實所憑之證據及理由
(一)、本件被告蔡盟聰所犯之罪，係死刑、無期徒刑、最輕本刑為
    3 年以上有期徒刑以外之罪，其於準備程序就前揭被訴事實
    為有罪之陳述，經受命法官告知簡式審判程序之旨，並聽取
    其與公訴人之意見後，本院合議庭裁定，依刑事訴訟法第27
    3 條之1 規定，由受命法官獨任進行簡式審判程序，是本案
    之證據調查，依刑事訴訟法第273 條之2 規定，不受同法第
    159 條第1 項、第161 條之2 、第161 條之3 、第163 條之
    1 及第164 條至第170 條規定之限制，合先敘明。
(二)、上開犯罪事實，業據被告蔡盟聰於本院審理時坦承不諱，並
    有被告於96年12月4 日中午12時25分在臺灣雲林地方法院檢
    察署偵訊筆錄、證人結文（見96年度偵字第5637號卷三第76
    頁至第80頁、第82頁），以及於98年4 月27日在本院審理之
    筆錄、證人結文（見97年度訴字第12號卷三第頁至第170 頁
    至第189 頁）在卷可佐，又被告在該案中所為前揭不實證述
    內容，經審理結果已為本院以97年度訴字第12號判決( 見97
    年度訴字第12號卷三第329 頁至第341 頁) 所不採，且業經
    臺灣高等法院臺南分院以98年上訴字859 號於99年6 月30日
    駁回上訴確定，此有張振源、陳思亮之臺灣高等法院全國前
    案簡列表可查，足徵被告任意性之自白與客觀事實相符，堪
    可採信。而被告於本院審理時證述陳思亮、張振源未將渠等
    所經營之唐朝營造、久德營造之名義、證件借予其使用，乃
    被告、陳思亮與張振源所犯違反政府採購法第87條第5 項後
    段妨害投標罪之構成要件核心事實，自均屬偽證罪所稱「於
    案情有重要關係之事項」，殆無疑義。本案事證已臻明確，
    被告犯行至堪認定，應依法論科。
三、論罪科刑之理由
    按刑法上之偽證罪，不以結果之發生為要件，一有偽證行為
    ，無論當事人是否因而受有利或不利之判決，均不影響其犯
    罪之成立。而該罪所謂於案情有重要關係之事項，則指該事
    項之有無，足以影響於裁判之結果者而言（最高法院71年台
    上字第8127號判例參照）。被告以證人身分到庭應訊，而於
    執行審判職務之公署審判時，於案情有重要關係之事項，供
    前具結，而為虛偽陳述，核被告所為，係犯刑法第168 條之
    偽證罪。又被告是於本院100 年1 月3 日審理中方坦承犯行
    ，有準備程序筆錄可參，其非於所虛偽陳述或所誣告之案件
    ，裁判或懲戒處分確定前自白，無以適用第172 條減輕或免
    除其刑，併此敘明。爰審酌：被告犯後坦承犯行，態度尚佳
    ，況且被告於另案即本院97年訴字第12號案件審理時，對其
    犯行在偵查之初即坦認不諱，有助偵審機關儘速釐清案情，
    可見其勇於面對自己造成錯誤之決心，然其在本院97年訴字
    第12號案件審理作證時，就案情重要事項卻為虛偽之證言，
    確實已對國家司法偵查之正確性產生危害，影響司法調查程
    序之進行，妨礙司法機關事實認定及正義之實現，造成司法
    資源之浪費，誠屬不該，衡以被告偽證犯行之動機，起因於
    張振源、陳思亮是受其所拜託，方出借渠等公司名義、證件
    幫助被告取得標案，被告後見張振源、陳思亮矢口否認，不
    想渠等受自己拖累，方生為渠等迴護說詞之心而為虛偽之證
    述，其舉措實囿於社會常情，因此一時失慮鑄下錯誤，被告
    之動機當予以一定體諒，況被告已當庭表示悔意，且其教育
    程度二專畢業，長期從事營造工程，具有相當專業，本院認
    為不宜科以過重之刑，斷絕其與社會上之正常聯繫，及其他
    一切情狀，量處如主文所示之刑。
四、應適用之法律
(一)、刑事訴訟法第273 條之1 第1 項、第299 條第1 項前段。
(二)、刑法第168 條。
本案經檢察官朱啟仁到庭執行職務
中    華    民    國   100    年    1     月    17    日
                  刑事第一庭    法  官  王子榮
以上正本證明與原本無異。
如不服本判決應於收受送達後10日內向本院提出上訴書狀，並應
敘述具體理由；其未敘述上訴理由者，應於上訴期間屆滿後20日
內向本院補提理由書「切勿逕送上級法院」。
                                書記官  陳俊偉
中    華    民    國   100    年    1     月    17    日